【裁判字號】    98,交抗,434
【裁判日期】    980504
【裁判案由】    聲明異議
【裁判全文】
臺灣高等法院臺中分院刑事裁定         98年度交抗字第434號
抗  告  人
即受處分人  甲○○
上列抗告人因聲明異議案件，不服臺灣苗栗地方法院中華民國98
年3 月10日裁定（98年度交聲字第30號），提起抗告，本院裁定
如下：
    主  文
抗告駁回。
    理  由
一、本件抗告意旨略以：抗告人於中山高斗南段，因於南下約24
    3 公里處開始駛入中線車道超車，因連續超越數車，故約行
    駛約1 公里多，又因經東西向快速道路（台78線）入口匝道
    改變為四線道，而被舉發抗告人駕駛大型車於同向四車道行
    駛中內車道，即屬違規行駛，但該員警（證人乙○○○○）
    於原審開庭時曾證述該路段第四線道78線入口匝道是為疏解
    東西向匯入高速公路的車況，抗告人就不該在該駛入中側車
    道之車輛，避免不必要之爭議；且同一高速公路因交警管轄
    區域不同而出現執法不一，實為不妥，此會讓用路人認為一
    國兩制，更為不妥；為此依法提起抗告，請求撤銷原裁定，
    更為適法的裁定云云。
二、按汽車行駛於高速公路、快速公路或設站管制之道路，不遵
    使用限制、禁止、行車管制及管理事項之管制規則而有未依
    規定行駛車道之違規行為，處汽車駕駛人新臺幣3,000 元以
    上6,000元以下罰鍰，並記違規點數1點，道路交通管理處罰
    條例第33條第1項第3款及第63條第1項第1款分別定有明文。
    次按汽車行駛高速公路及快速公路，其車道之使用，除因交
    通事故及道路施工依臨時或可移動標誌指示或交通勤務警察
    指揮外，應依設置之交通標誌、標線或號誌之規定，無設置
    者，應依下列規定：大型車應行駛於外側車道，並得暫時利
    用緊臨外側車道之車道超越前車，高速公路及快速公路交通
    管制規則第8條第1項第2款亦規定甚明。
三、經查：
（一）抗告人即受處分人甲○○（下稱抗告人）於97年11月29日
      9 時40分許，駕駛車牌號碼506-LL號營業遊覽大客車行經
      國道一號高速公路南向245.7 公里處，為內政部警政署國
      道公路警察局第四警察隊員警舉發「大型車於同向四車道
      行駛中內車道」違規之事實，有內政部警政署國道公路警
      察局第四警察隊97年11月29日公警局交字第Z00000000 號
      舉發違反道路交通管理事件通知單、交通部公路總局新竹
      區監理所98年2月2日竹監苗字第裁54-Z00000000號違反道
      路交通管理事件裁決書附卷可稽。
（二）抗告人雖以前詞置辯，惟證人即本件舉發警員廖志偉業於
      原審到庭具結證稱：「該車在四線道路行駛中內側車道，
      我們是以攝影的方式開單，我們將巡邏車停南向245.4 公
      里之路邊處，是以手持攝影機，我們會先以巡邏車後視鏡
      看有無車輛佔用車道，如有就攝影」、「（當時你有看到
      本件車輛行駛中內側車道？）有，他開的距離與異議人所
      述一樣」、「（當時異議人有無打方向燈？）只有切出來
      時才打，不是沿路打」、「（該車的後方有無其他車輛？
      ）正後方有，（第三、四道）旁邊沒有」、「（異議人所
      述車輛要與後方保持距離，所以在原來的車道行駛相當路
      段才切換，是否合理？）正常的情況下合理，但他的情況
      不是這樣，在第二車道持續行駛1 公里多，第三、四車道
      都沒有車，他有足夠的時間及空間可以變換車道」、「（
      依規定是否要設置禁止大客車行駛的告示牌？）是的，在
      某些點有設置，但這些是輔助的，因法條明定大型車要行
      駛在外則車道等等」、「如三車道的話，大型車應該行駛
      外則車道，如要超車的話只能利用緊臨外側車道來超車，
      第四車道也是一樣，如要超車也是只能利用緊臨外側車道
      來超車。」等語綦詳（見原審98年2 月25日訊問筆錄），
      並有證人庭呈之現場圖1 份以資佐證；且經原審當庭勘驗
      現場舉發過程之蒐證錄影內容，勘驗結果為：「1、 畫面
      一開始異議人車輛在第二線道，旁邊（第一線道）有一台
      車，第三線道後方有相當距離有車輛（理論上異議人的車
      輛要往畫面右方移動）。2、 當異議人要由第二線車道往
      第三線道有打方向燈。3、 異議人車輛進行第三線道後，
      一路行駛至斗南收費站，於接近收費站廣場時，切換至Ｅ
      ＴＣ車道。4、 畫面上未顯示秒數，亦未拍攝到距離標示
      。」（見同上訊問筆錄第24、25頁），經核光碟內容與證
      人所述情節相符，益證異議人確有行駛中內側車道（即第
      二線道）之情無訛。則依上開證人證詞及勘驗結果，抗告
      人當時所行駛之同向車道，車流車速俱屬正常，縱使抗告
      人曾因超越前車所需而有變換車道行駛之必要，亦僅能暫
      時利用中外車道為之，並且於超車後即應返回外側車道，
      尚不得以超車為由，長時間行駛中內車道以遂其快速行車
      之目的；然自抗告人進入中內側車道後，至為警攔停舉發
      前，在此長達1 公里之路程中，並無何不能立即返回應行
      駛之外側車道之情形，抗告人卻仍行駛於中內側車道。且
      抗告人由「三車道」行駛至「四車道」時，其行經該車道
      增加之交流道前，亦應有標示「出口」或「交流道」字樣
      提醒駕駛人車道之變更，抗告人自應及早判斷其車道之使
      用，惟抗告人由「三車道」行駛至「四車道」後，卻仍行
      駛於「中內車道」，直至進入斗南收費站，亦為抗告人所
      自承，是抗告人確有原舉發單位所舉發之違規事實甚明。
      至抗告人抗告意旨所指高速公路因交警管轄區域不同而出
      現執法不一，實為不妥云云，然按憲法上的平等原則係指
      合法權利義務的平等，並不包含違法行為均不予取締制裁
      之不法平等，為一般人所認知之事，抗告人雖指述其他系
      統路段員警未依法對於與本件相同違規行為舉發者，既無
      法舉證證明，縱若有之，亦非於本件得據以免責之事由。
（三）綜上所述，抗告人上開所辯顯係事後卸責之詞，不足採信
      。原審以原處分機關依據道路交通管理處罰條例規定，據
      以裁處受處分人罰鍰4000元，並依同條例第63條第1項第1
      款之規定，記違規點數1 點，並無不當，駁回抗告人之異
      議，本院經核尚無不合，抗告人抗告意旨猶執前詞指摘原
      裁定不當，為無理由，應予駁回。
四、據上論結，應依道路交通案件處理辦法第26條，刑事訴訟法
    第412條，裁定如主文。
中    華    民    國    98    年     5     月    4    日
            刑事第七庭    審判長法  官  林  榮  龍
                                法  官  江  錫  麟
                                法  官  張  惠  立
上列正本證明與原本無異。
不得再抗告。
                                書記官  陳  慈  傳
中    華    民    國    98    年     5     月    4    日


司法院資訊處製作；財團法人民間司法改革基金會備份。
